【裁判字號】    89,訴,2897
【裁判日期】    900221
【裁判案由】    違反著作權法等
【裁判全文】
臺灣高雄地方法院刑事判決                        八十九年度訴字第二八九七號
    公  訴  人  臺灣高雄地方法院檢察署檢察官
    被      告  甲○○
右列被告因違反著作權法案件，經檢察官提起公訴（八十九年度偵字第二二０五三號
），本院判決如左：
    主  文
甲○○以明知為侵害著作權之物，意圖營利而交付之方法侵害他人之著作權為常業，
處有期徒刑壹年貳月。緩刑參年。
扣案之仿冒遊戲卡匣壹佰陸拾柒片均沒收。
    事  實
一、甲○○係高雄市○○區○○路一○四號「利安企業社」負責人，明知如附表一所
    示電腦程式著作，業經日商任天堂股份有限公司（下稱任天堂公司）向經濟部中
    央標準局（現改制為智慧財產局）申請註冊取得商標專用權，使用於電子計算機
    、中央處理器、電視遊樂器用程式卡匣、磁碟、半導體記憶體、電視遊樂器、投
    幣式電子遊樂器、鍵盤、掌上型液晶畫面之電子遊戲機等商品，現在仍在專用期
    間；且明知年籍不詳名為「吳志修」之成年男子所販賣之仿冒遊戲卡匣，外包裝
    上有附表二編號二至十一等註冊商標，透過遊戲器之執行，在遊戲器營幕上並會
    顯現附表二編號一所示之註冊商標，為意圖欺騙他人，於同一商品，使用相同於
    他人註冊商標之圖樣之商品。竟意圖欺騙他人，基於販賣營利之犯意，未得任天
    堂公司之授權或同意，自八十九年八月初起，以每片新臺幣（下同）三百至七百
    元不等之價格，向「吳志修」販入仿冒上開商標及侵害著作權之遊戲卡匣後，陳
    列在上址，以每片四百至九百元不等之價格販賣交付予不特定人牟利，賴以維生
    ，並以之為常業。嗣於八十九年九月二十九日中午十二時三十分許，在上址為警
    查獲，並扣得仿冒遊戲卡匣一百六十七片。
二、案經任天堂公司訴由內政部警政署保安警察第二總隊第五大隊第二中隊報告臺灣
    高雄地方法院檢察署檢察官偵查起訴。
    理  由
一、訊據被告甲○○固不否認有於右揭時地販賣仿冒遊戲卡匣之事實，惟矢口否認有
    違反著作權法之犯行，辯稱：伊不知所販賣的卡匣，係盜版的，且伊是經營文具
    行販賣玩具、文具等，並非以販賣仿冒遊戲卡匣為業云云。惟查：
    （一）右揭犯罪事實，業據告訴人任天堂公司之代理人金和國、尤挹華律師分別
          於警訊時及偵審中指訴綦詳，且有仿冒遊戲卡匣一百六十七個扣案可稽，
          及告訴人提出之商標註冊證、發行著作等權利證明文件、現場查獲照片數
          張附卷可證。參以扣案之仿冒遊戲卡匣包括合卡五十七個，包裝簡陋，且
          被告販賣之價格與市價相較亦異常低廉，衡情被告應知所販賣之遊戲卡匣
          係為仿冒品，被告辯稱不知販賣的卡匣係盜版的云云，顯然不足採信。而
          扣案仿冒遊戲卡匣部分外包裝上確實標示附表編號二至之商標圖樣，另扣
          案之遊戲卡匣，透過掌上型遊戲器之執行，即可出現與告訴人任天堂公司
          「Nintendo」商標相同之圖樣等情，業經本院於審理中勘驗屬實。
    （二）又按刑法上所謂常業犯，指反覆以同種類行為為目的之社會活動之職業性
          犯罪而言，至於犯罪所得之多寡，是否恃此犯罪為唯一之謀生職業，則非
          所問（最高法院八十五年臺上字第五一０號判例參照），本件被告雖辯稱
          係經營文具行，並非以販賣盜版遊戲卡匣為業云云。惟參諸扣案之卡匣數
          量多達一百六十七片，占店內營業面積相當大之範圍，且種類繁多，其價
          值據市價估計達六百零一萬二千元，且被告經營期間已有月餘，期間非短
          ，顯然主觀上有以反覆銷售仿冒卡匣為常業之犯意，揆諸前揭最高法院判
          例意旨，當可認定被告販售仿冒遊戲卡匣以為生計之常業行為。是被告空
          言否認，委無足取。從而，本件事證已堪明確，被告犯行洵堪認定，應法
          論科。
二、核被告所為，係犯商標法第六十三條之販賣仿冒商標商品罪，及著作權法第九十
    四條之以犯同法第九十三條第三款，同法第八十七條第二款之明知為侵害著作權
    之物，意圖營利而交付，侵害他人之著作權為常業罪。其意圖販賣而陳列仿冒商
    標商品、意圖散布而陳列侵害著作權之物之階段行為、低度行為，應分別為販賣
    仿冒商標商品、意圖營利而交付侵害著作權之物之高度行為所吸收，不另論罪。
    被告先後多次販賣仿冒商標商品之犯行，時間緊接，所犯係犯罪構成要件相同之
    罪，顯係基於概括犯意為之，為連續犯，應依刑法第五十六條之規定論以一罪，
    並加重其刑。又被告一販賣行為而犯上開二罪，為想像競合犯，應依刑法第五十
    五條之規定，從一重之著作權法第九十四條、第九十三條第三款、第八十七條第
    二款之常業罪處斷。爰審酌被告牟利動機、販賣之數量、販賣所得利益、致被害
    人所受之損害、及犯後未能坦承犯行等一切情狀，量處如主文所示之刑。又查被
    告前未曾受有期徒刑以上刑之宣告，此有被告刑案資料查註紀錄表在卷可憑，其
    因貪圖小利，一時失慮，致觸犯刑罰規定，所犯情節尚非重大，經此偵審程序，
    當知警惕，信無再犯之虞，本院認所宣告之刑以暫不執行為適當，爰併宣告緩刑
    三年，以啟自新。末查扣案仿冒遊戲卡匣一百六十七個為被告販賣之仿冒商標商
    品，應依商標法第六十四條規定宣告沒收。
三、至公訴意旨另以：「POKEMON YELLOW VERSIN」遊戲軟體係任天堂公司依北美事
    務協調委員會與美國在台協會著作權保護協定而享有我國著作權法上權利之電腦
    程式著作物，故被告販賣此遊戲軟體之盜版卡匣亦犯違反著作權法第九十三條
    第三款之罪嫌云云。然查，外國人關於其著作於我國境內能否享有著作權，依我
    國著作權第四條規定，係採互惠主義，而日本與我國並無簽訂相關互相保護著作
    權之協定，故依上開著作權法之規定，日商任天堂之此等著作，應不得享有著作
    權。雖然日本為伯恩公約及世界著作權公約之締約國，然上開著作權保護協定係
    保護中華民國及美國領域內取得專有權利之人，受保護者為：（一）依各領域法
 律，認為公民或國民之個人或法人﹔（二）於該領域內首次發行其著作之個人或
    法人。此觀該協定第一條第三項規定自明。據此規定，須中華民國人或美國人之
    著作於中華民國或美國領域內首次發行，或中華民國或美國人之著作於中華民國
    或美國所參加之多邊著作權公約會員國內首次發行後，一年內經由有關中華民國
    或美國人簽署協議取得專有權利者，始得於境內主張著作權。至該保護協定第一
    條第六項雖約定：「依本協定之宗旨，於本協定一方領域內有常居所之著作人及
    其他著作權人，應予視同該領域內之受保護人」，稽其旨意應係指依該領域法律
    法律認定為公民或國民之個人或法人以外之中華民國人或美國人，在各該領域內
    有常居所而言。查本案視聽著作之著作人為日本國，因其非中華民國或美國人，
    縱日本國為伯恩公約之會員國，亦不得藉我國北美事務協調會與美國在台協會訂
    定之著作權保護協定，而取得著作權之保護。故前開之「POKEMON YELLOW
    VERSIN」遊戲軟體，並非享有我國著作權法上權利之著作物，公訴意旨認被告販
    賣此遊戲軟體之盜版卡匣係犯違反著作權法第九十三條第三款之罪嫌，容有誤會
    ，惟此部份如果成立犯罪，亦與前開起訴部分有連續犯之裁判上一罪關係，爰不
    另為無罪之諭知，併此敘明。
據上論斷，應依刑事訴訟法第二百九十九條第一項前段、著作權法第九十四條、第九
十三條第三款、第八十七條第二款，商標法第六十三條、第六十四條，刑法第十一條
前段、第五十五條、第五十六條、第七十四條第一款，判決如主文。
中      華      民      國    九十      年      二      月    二十一    日
                                  臺灣高雄地方法院刑事第一庭
                                      法  官      郭佳瑛
右正本證明與原本無異。
如不服本判決，應於判決送達後十日內，向本院提出上訴狀。
                                      書記官    王美玲
中    華    民    國      九十      年      二      月      二十一      日
附錄本判決論罪之法條：
著作權法第九十四條
        第九十三條第三款
        第八十七條第二款
商標法第六十三條
附表一：
  編號  電腦程式著作名稱
  一    打磚塊遊戲（ALLEY WAY）
  二    超級瑪琍樂園(SUPER MARIO LAND)
  三    棒球比賽（BASEBALL）
  四    網球（TENNIS）
  五    俄羅斯方塊（TETRIS）
  六    遊遊記（YU YU）
  七    瑪琍醫生圖形著作（DR.MARIO）
  八    瑪琍醫生（DR.MARIO）
  九    ＧＢ懷念名作２（GAMBOYGALLERY2）
  十    淘氣瑪琍２（WARIO LAND2）
  十一  薩爾傳說（The legend of Zelda DX）
  十二  口袋怪獸（POCKET MONSTER）
        （金、銀）
附表二：


司法院資訊處製作；財團法人民間司法改革基金會備份。
